臺北高等行政法院判決　　　　　　　　　　　　　　九十年度簡字第七八八六號
　　　　　　　　　　　　　　　.
　　原　　　告　甲○○
　　訴訟代理人　丁○○
　　被　　　告　臺北市政府環境保護局
　　代　表　人　沈世宏（局長）
　　訴訟代理人　丙○○
　　　　　　　　乙○○
右當事人間因廢棄物清理法事件，原告不服臺北市政府中華民國九十年八月三十日府
訴字第九○○八○二二二○○號訴願決定，提起行政訴訟。本院判決如左：
　　主  文
原告之訴駁回。
訴訟費用由原告負擔。
　　事  實
一、緣被告所屬萬華區清潔隊接獲市民陳情反應臺北市○○街十八號房屋空地有髒亂
    情形，其執勤人員於民國（下同）九十年三月十七日十五時四十五分前往該址勘
    查，發現該處空地有廢棄之木板、雜物、垃圾等廢棄物堆置，污染人行道，有礙
    環境衛生，被告經向臺北市建成地政事務所查得原告為系爭土地所有人，因認原
    告未依規定貯存、清除，致防礙環境衛生，乃依法以九十年三月十九日北市環萬
    罰字第Ｘ三○二○○六號處理違反廢棄物清理法案件舉發通知書予以告發，並以
    同年五月十六日廢字第Ｗ六五七一五九處理違反廢棄物清理法案件號處分書，處
    原告新臺幣（下同）一千二百元罰鍰。原告不服，提起訴願遭駁回，遂向本院提
    起本件行政訴訟。
二、原告起訴意旨略謂：臺北市政府工務局非法拆除原告所有坐落臺北市○○區○○
    街十八號全部房屋並損及同街十六號房屋，上述房屋於八十六年十二月十日拆除
    後，由於現場凌亂不堪，又恐有人傾倒垃圾製造髒亂，經多日辛勤整理後，向臺
    北市政府工務局報備在原地四周建一米八高圍牆，但該局妄指此圍牆乃拆後新違
    建，又拆除二次，原告已極盡防阻髒亂之責。惟臺北市政府工務局妄指隆昌街十
    八號與同街二十二號間有二十巷存在，並稱該巷原寬一．三八公尺，被原告佔用
    八十八公分，故應拆除八十八公分，但竟將寬五公尺房屋全部拆除。且所稱巷道
    土地全部係原告所有，既遭非法拆除後，第一次用鐵板把全部圍起來（指空地）
    ，第二次改用鐵絲網，均遭臺北市政府工務局以違建拆除後又重新違建拆除，全
    棟房屋所以會變成空地，乃臺北市政府工務局一而再、再而三造成，故空地維護
    清潔等等，臺北市政府工務局應負全責，不應處罰原告。原告從未收到被告九十
    年三月十九日北市環萬罰字第Ｘ三○二○○六號舉發通知書，若有，原告必會前
    往處理、陳情，以免受罰。被告所指該處房屋空地，乃是原告屋內空地，又如何
    污染人行道？原告既不住該處，又如何二十四小時看守該屋內空地。該陳情市民
    霸佔原告通行道，經法院確定敗訴並應給付賠償。本來原告屋內空地有圍牆圍住
    ，亦因該市民向臺北市政府工務局誣指新違建予以拆除。
三、被告答辯意旨略謂：查被告所屬萬華區清潔隊執勤人員於事實欄所述時、地，發
    現該處房屋空地上有廢棄之木板、雜物、垃圾等廢棄物堆置，污染人行道，有礙
    環境衛生，嗣經向臺北市建成地政事務所查得原告係該土地所有人，此有被告衛
    生稽查大隊陳情訴願案件簽辦單影本及採證照片二幀等附卷可稽。是被告據以告
    發、處分，自屬有據。原告主張系爭空地於被告處分書所載時日絕對沒有廢棄物
    乙節。查由被告所屬之衛生稽查大隊陳情訴願案件簽辦單影本及採證照片觀之，
    系爭空地確有廢棄木板、雜物、垃圾等任意堆置，已然形成髒亂，是原告所辯，
    尚不足採。另原告辯稱並不住在本市○○街十八號，且戶籍亦已遷出不在該處等
    節。經查系爭空地堆置諸如木板、雜物、垃圾等廢棄物，嚴重影響市容觀瞻及附
    近住戶居住品質，原告既為系爭空地之所有權人，則不問系爭空地上之污染物為
    何人所製造、丟棄，依前揭告發時之廢棄物清理法第七條第一款、第二款規定，
    原告即負有清除、維護環境整潔之義務，尚難以未居住於該地或戶籍不在該地而
    邀免責，其前述所辯不足採據。從而，被告依首揭規定處以原告法定最低額新臺
    幣一千二百元罰鍰，並無違誤。原告辯稱整棟房屋所以會變成空地，乃臺北市政
    府工務局一而再、再而三造成，故空地維護等等問題工務局應負全責，不應處罰
    原告等語，冀圖卸責免罰，與本案之告發處分並不相關。
　　理  由
一、按「一般廢棄物，除應依左列規定清除外，其餘在指定清除地區以內者，由執行
    機關清除之：一、土地或建築物與公共衛生有關者，由所有人、管理人或使用人
    清除。二、與土地或建築物相連接之騎樓或人行道，由該土地或建築物所有人、
    管理人或使用人清除。．．．」、「有左列情形之一者，處四百元以上一千五百
    元以下罰鍰。經通知限期改善，仍未遵行者，按日連續處罰：一、不依第七條第
    一款至第七款規定清除一般廢棄物者。」、「違反本法及本細則之規定者，處罰
    其所有人、管理人或使用人。其為法人者，處罰其法人。」行為時廢棄物清理法
    第七條第一款、第二款、第二十三條第一款及同法臺北市施行細則第五十二條第
    一項分別定有明文。
二、本件原告為系爭坐落臺北市○○街十八號土地之所有權人，為兩造所不爭執，並
    有臺北市政府地政處建成地政事務所提供之空地所有人資料附原處分卷可稽，堪
    信為真實。被告所屬萬華區清潔隊執勤人員於前述時、地，發現有廢棄之木板、
    雜物、垃圾等廢棄物堆置，污染人行道，有礙環境衛生，有照片二紙附卷可稽，
    是原告違反行為時廢棄物清理法第七條第一款之行為事證明確，可以認定，被告
    以九十年五月十六日廢字第Ｗ六五七一五九處理違反廢棄物清理法案件號處分書
    ，處原告一千二百元罰鍰，經核並無不合。
三、原告雖辯稱其不住在系爭土地，且戶籍亦已遷出不在該處，整棟房屋會變成空地
    ，乃臺北市政府工務局一而再、再而三造成，故空地維護清潔，臺北市政府工務
    局應負全責，不應處罰原告云云。惟查，系爭土地原告既為系爭土地所有權人，
    則不問系爭土地上之污染物為何人製造、丟棄，依前揭行為時廢棄物清理法第七
    條第一款規定，原告即負有清除、維護環境整潔之義務，尚難以未居住於該地或
    戶籍不在該地或係他人造成髒亂而免責，原告所述，尚不可採。又原告主張其從
    未收到被告九十年三月十九日北市環萬罰字第Ｘ三○二○○六號舉發通知書，若
    有，原告必會前往處理、陳情，以免受罰乙節。然查，該舉發通知書係舉發原告
    於前揭時地有違反廢棄物清理法第七條第一款規定情事，可於接到通知書後辦理
    繳款，而非通知限期清理後可以免受罰，從而，縱如原告所陳其未收到舉發通知
    書，被告所為罰鍰處分亦不因而受影響。
四、綜上所述，原告未依行為時廢棄物清理法第七條第一款、第二款規定為一般廢棄
    物之清除，被告依同法第二十三條第一款規定，裁處最低額一千二百元罰鍰，於
    法並無違誤，訴願決定予以維持，亦無不合。原告提起本件訴訟，求為撤銷，為
    無理由，應予駁回。
據上論結，原告之訴為無理由，爰依行政訴訟法條第九十八條第三項前段，判決如主
文。
中　　華　　民　　國　　  九十一　　　年　　　十　　　月　 　三十一 　　日
                 臺 北 高 等 行 政 法 院   第 五 庭
                                         法  官  黃清光
右為正本係照原本作成。
本件以訴訟事件所涉及之法律見解具有原則性者為限，始得於本判決送達後二十日內
向本院提出上訴狀並表明上訴理由，如已於本判決宣示後送達前提起上訴者，應於判
決送達後二十日內補具上訴理由（均按他造人數附繕本），且經最高行政法院許可後
方得上訴。
中　　華　　民　　國　　  九十一　　　年　　　十　　　月　 　三十一 　　日
                                         書記官  楊子鋒
